臺灣板橋地方法院刑事判決　　　　　　　 96年度訴字第785號
公　訴　人　臺灣板橋地方法院檢察署檢察官
被　　　告　乙○○
選任辯護人　林則奘律師
　　　　　　張漢榮律師
被　　　告　丙○○
指定辯護人　義務辯護人朱麗真律師
上列被告因違反毒品危害防制條例案件，經檢察官提起公訴（95
年度偵字第29091 、29092 、29093 號、96年度偵字第90號），
本院判決如下：
    主  文
乙○○販賣第一級毒品，累犯，處有期徒刑拾伍年貳月。犯罪所
得財物新臺幣壹仟元，沒收之，如全部或一部不能沒收時，以其
財產抵償之。又販賣第二級毒品，累犯，處有期徒刑柒年肆月。
扣案含甲基安非他命、N,N-二甲基安非他命成分之第二級毒品（
合計驗餘淨重零點伍伍公克），沒收銷燬之；犯罪所得財物新臺
幣肆仟元，沒收之，如全部或一部不能沒收時，以其財產抵償之
。應執行有期徒刑拾捌年，扣案含甲基安非他命、N,N-二甲基安
非他命成分之第二級毒品（合計驗餘淨重零點伍伍公克），沒收
銷燬之；犯罪所得財物共新臺幣伍仟元，沒收之，如全部或一部
不能沒收時，以其財產抵償之。
丙○○幫助施用第一級毒品，處有期徒刑陸月，如易科罰金，以
新臺幣壹仟元折算壹日；減為有期徒刑參月，如易科罰金，以新
臺幣壹仟元折算壹日。扣案0000000000號行動電話壹
支（不含ＳＩＭ卡），沒收之。
丙○○被訴販賣第二級毒品部分，無罪。
    事  實
一、乙○○有賭博、贓物及違反麻醉藥品管理條例等案件前科，
    於民國（下同）九十二年間因違反毒品危害防制條例案件，
    經本院以九十二年度訴字第一六二六號判處有期徒刑三月，
    如易科罰金以銀元三百元折算一日，經臺灣高等法院駁回上
    訴確定，於九十四年七月二十七日易科罰金執行完畢；又於
    九十五年間，因違反毒品危害防制條例案件，經本院以九十
    五年度簡字第三五八七號判處有期徒刑四月，如易科罰金以
    銀元三百元折算一日確定，於九十五年九月七日易科罰金執
    行完畢（以上構成累犯）；另於九十六年間，因違反毒品危
    害防制條例案件，經臺灣高等法院以九十五年度上訴字第四
    七八九判處有期徒刑一年九月，經最高法院以九十六年度台
    上字第二九八五號駁回上訴確定，另再因違反毒品危害防制
    條例案件，經本院以九十六年度訴字第七四四號判處有期徒
    刑九月確定，上開二案經本院以九十六年度聲減字第四０五
    二號裁定減刑及定其應執行刑為有期徒刑二年確定，尚未執
    行。
二、乙○○（綽號「阿嫂」）、丙○○（綽號丫丫）明知海洛因
    為毒品危害防制條例所規定之第一級毒品，不得持有、施用
    或販賣，丙○○竟基於幫助施用海洛因之犯意，於民國（下
    同）九十五年九月八日下午五時二十五分許（起訴書略為九
    十五年九月間），經其前男友己○○以000000000
    0號行動電聯絡丙○○所使用之0000000000號行
    動電話，請其代為購買海洛因，丙○○即於同日晚上七時十
    三分許，以其使用之0000000000號行動電話與乙○○當時使用之0000000000號行動電話聯絡，表
    示欲購買新臺幣（下同）一千元之海洛因，乙○○竟基於販
    賣海洛因以營利之犯意，予以應允後，程顗華即到乙○○位
    於臺北縣三重市○○○街三四三號四樓租屋處（起訴書略為
    臺北縣三重市○○○街），由乙○○將重量不詳之海洛因出
    售予程頤華並收取現金一千元。丙○○於購入海洛因後，在
    臺北縣三重市○○○街三四三號三樓三０一室，將其代己○○購入之海洛因一包，交付予己○○，幫助己○○施用第一
    級毒品海洛因（己○○施用毒品犯行部分，另案偵查）。
三、又乙○○另明知甲基安非他命及N,N-二甲基安非他命為毒品
    危害防制條例所規定之第二級毒品，不得持有或販賣，竟基
    於意圖販賣安非他命營利之犯意，於民國（下同）九十五年
    十二月中旬某日（起訴書誤為九十五年九月間），在臺北縣
    三重市○○○街三四三號四樓租屋處，將含甲基安非他命及
    N,N-二甲基安非他命成分之第二級毒品（以下簡稱甲基安非
    他命）二包（毛重共約一公克）以四千元之代價出售予戊○○（所涉施用毒品犯行部分，另案偵查）。
四、嗣於九十五年十二月十四日上午十一時二十分許，為警持搜
    索票在臺北縣三重市○○○街三四三號三樓三０一室查獲丙○○，並扣得丙○○所有之0000000000號行動電
    話一支；又於九十五年十二月十四日上午十一時三十分許，
    為警持搜索票在臺北縣三重市○○○街三四三號四樓查獲乙○○；再於九十五年十二月二十八日下午一時三十分許，經
    警持搜索票在臺北縣三重市○○路八巷四七號查獲戊○○，
    並扣得其向乙○○購入後施用剩餘之甲基安非他命二包（合
    計驗餘淨重零點五五公克）。
五、案經臺北市政府警察局萬華分局移送臺灣板橋地方法院檢察
    署檢察官偵查起訴。
    理  由
甲、有罪部分：
壹、證據能力部分：
一、按司法警察機關於合乎通訊保障及監察法第五條第一項所規
    定之要件，偵查中向檢察官提出聲請，經由檢察官核發通訊
    監察書後，即得實施通訊監察。通訊保障及監察法第五條定
    有明文。查本案員警對被告乙○○、丙○○所使用之000
    0000000、0000000000號行動電話實施監
    聽錄音，已依法取得檢察官核發之通訊監察書，有臺灣板橋
    地方法院檢察署九十五年九月七日九五年甲○榮昃聲監字第
    一一五四號通訊監察書一件（含通訊監察書電話附表一件）
    在卷可稽。又依據該通訊監察書暨電話附表記載，監察對象
    為程某等人，實施監察之通訊號碼共計三支行動電話號碼（
    包含被告乙○○、丙○○所使用之上開行動電話），監察時
    間自九十五年九月七日上午十時起至九十五年十月五日上午
    十時止，監察方法為監聽、錄音，是本案員警對被告乙○○
    、丙○○所使用之上開行動電話實施監聽錄音，並未逾越授
    權實施監察監察之範圍，因監聽錄音所取得之證據，有證據
    能力。
二、被告以外之人於審判外之言詞或書面陳述，除法律有規定者
    外，不得作為證據。被告以外之人於偵查中向檢察官所為之
　　陳述，除顯有不可信之情況者外，得為證據。被告以外之人
  　於檢察事務官、司法警察官或司法警察調查中所為之陳述，
    與審判中不符時，其先前之陳述具有較可信之特別情況，且
    為證明犯罪事實存否所必要者，得為證據。刑事訴訟法第一
    百五十九條第一項、第一百五十九條之一第二項、第一百五
    十九條之二分別定有明文。查本案證人己○○於警詢中之證
    言，屬審判外之陳述，且查無其先前之陳述具有較可信之特
    別情況，故依法無證據能力；惟其偵查中於檢察官訊問時之
    證述業經具結，且並查無上開證述有受外力影響而顯有不可
    信之情況，是依法得為證據。另證人戊○○於偵查中之供述
    ，未經具結，依法無證據能力；至其於警詢中之證言部分，
    與其於本院審判中所證或有出入，惟其於本院審理中已證稱
    ：查獲時警察、檢察官問什麼，我就講什麼，今天如果講的
    不一樣，是因為時間隔太久，有些忘記了，不是我講的不一
    樣等語，顯見證人戊○○於審理中並未否認其於警詢中證述
    之真實性，且表明審理中證述內容是因時隔過久而遺忘，且
    查其警詢證述之取得過程並無瑕疵，與本案待證事實間復具
    有相當之關聯性，又無證據力明顯過低之情況，是足認其於
    警詢中證述與審理中不符之處，應具有較可信之特別情況，
    具有證據能力，合先敘明。
貳、認定事實之理由：
一、訊據被告丙○○矢口否認涉有上開幫助施用海洛因之犯行，
    辯稱：海洛因是跟己○○合資去向同案被告丁○○（綽號小
    君，通緝中）購買的，都是己○○跟我一起去買的。我沒有
    向乙○○買過海洛因云云，乙○○亦矢口否認涉有上開販賣
    海洛因、甲基安非他命之犯行，辯稱：我沒有販賣海洛因給
    丙○○，她有時候會打電話來跟我講一講，但我都不理她；
    我也沒有賣甲基安非他命給戊○○，是丙○○帶他去我住處
    ，我才認識他的云云。惟查：
（一）本案查獲前員警對被告乙○○、丙○○所使用之0000
      000000、0000000000號行動電話實施監
      聽結果，證人己○○於九十五年九月八日下午五時二十五
　　　分許，以其使用之0000000000號行動電話與被
  　　告丙○○所使用之上開行動電話聯絡，內容為（見九十五
    　年度偵字第二九０九三號偵查卷第二七頁臺北市政府警察
      局萬華分局訊監察譯文表）：
    　證人己○○：「不要跟我鬧脾氣了」
　    被告丙○○：「我說過我不要調了，你自己說過的」
      證人己○○：「妳現在不給我，我一定會瘋掉的」
      被告丙○○：「就回去睡覺啊」
      證人己○○：「我等一下回去再跟妳說」
      被告丙○○：「我不要聽」
      隨後於同日晚上七時十三分許，被告丙○○即以其使用之
      上開行動電話與被告乙○○所使用之上開行動電話聯絡，
      內容為：（見九十五年度偵字第二九０九二號偵查卷第三
      二頁臺北市政府警察局萬華分局訊監察譯文表、本院九十
      六年八月十五日準備程序筆錄第二頁）：
      被告丙○○：「那個女生有嗎？」
      被告乙○○：「有啦，...不賣啦...五百不賣啦」
      被告丙○○：「我要一張耶」
      被告乙○○：「跟你說五百... 女生的五百，一千都不賣
      　　　　　　　了...」
      被告丙○○：「沒啦，一千啦一千啦，一張，那個硬的一
      　　　　　　張，女生一張，男的一張喔」
      被告乙○○：「好啦」
      而被告丙○○於本院撥放上開監聽錄音帶勘驗後，亦當庭
      供承上開通訊內是其本人與阿嫂（即被告乙○○）對話無
      誤，女生是指海洛因，是在聯絡買海洛因的事等語（見本
      院九十六年八月十五日審判筆錄第五頁）。至證人己○○
      與被告丙○○聯絡時，被告丙○○雖回稱其不要幫證人己○○「調」等語，惟證人己○○隨後稱回去後再跟被告丙○○說等語，且參酌其後證人己○○與被告丙○○即無電
      話聯繫，直至同年十月二日凌晨三時二分至二十六分許，
      證人己○○始再次連續三次以上開電話聯絡被告丙○○，
      請丙○○拿五百元的毒品過去給伊，被告丙○○回以：「
      你不要一直打人家的手機，我不會再幫你調了，『上次跟
      你說過最後一次』」等語，有臺北市政府警察局萬華分局
      訊監察譯文表一件在卷足佐（見九十五年度偵字第二九０
      九三號偵查卷第三一頁），及參酌被告丙○○上開與被告
      乙○○聯絡購買毒品之時間（九十五年九月八日晚上七時
      十三分），距離其當日與證人己○○聯絡時間僅相隔未逾
      二個小時等情，顯見被告丙○○於九十五年九月八日下午
      五時二十五分與證人己○○以上開電話聯絡後，其後確有
      同意為證人己○○調（代購）毒品，且隨即向被告乙○○
      聯絡購買毒品，並確有購得毒品交付予證人己○○，而表
      示是最後一次代為購買等情，應屬無疑。
（二）又證人己○○於偵查中證稱：我有拿錢給丙○○，丙○○
      有拿過毒品給我等語（見九十五年度偵字第二九０九一號
  　　偵查卷第二四二頁），其於本院審理中雖證稱是與被告丙○○一同合資購買云云，惟：(1)證人己○○於本院審理中
      詢問其何以於偵查中未曾證述過曾與被告丙○○一同合資
      購買過海洛因時，其證稱：「海洛因她們（指被告丙○○
      、同案被告丁○○）大部分都是說沒有辦法，她們都是說
      要去幫我調」等語（見本院九十六年十二月時三日審判筆
      錄第八頁），是證人己○○於本院審理中亦已陳明海洛因
      係請被告丙○○「調」，而非合資購買；(2)徵之上開監聽
      譯文內容，證人己○○向被告丙○○要求提供毒品，被告
      丙○○表示不要幫證人己○○「調」了等語及被告丙○○
      與被告乙○○聯絡時，一開始即詢問「女生（即海洛因）
      有嗎」等情，足認被告丙○○與證人己○○於電話中係談
      論幫忙「調」（代購）海洛因事宜；(3)再參酌被告丙○○
      於審理經本院詢問其證人己○○合資購買毒品之數量時供
      承：「海洛因是己○○在施用的，所以我不清楚他的量」
      等語（見本院九十六年十二月十三日審判筆錄第十一頁）
      ，且被告丙○○前無施用第一級毒品海洛因之犯行紀錄，
      其於九十五年十二月十四日為警查獲時所採集之尿液經送
      驗結果，亦僅有安非他命陽性反應，而經檢察官就其施用
      第二級毒品犯行部分聲請簡易判決處刑，並經本院判處有
      期徒刑三月確定之事實，復有臺灣高等法院被告前案紀錄
      表、臺灣板橋地方法院檢察署檢察官九十六年度毒偵字第
      七０六號聲請簡易判決處刑書各一件在卷足佐，顯見被告
      丙○○並無施用海洛因，衡情其當無與證人己○○合資購
      買海洛因施用之必要。反觀證人己○○前有多次施用第一
      級毒品海洛因之犯行，其於九十五年四月十四日因案假釋
　　　出獄後，最近一次因施用第一級毒品海洛因為警查獲時間
 　　 即係在九十五年十二月十四日（與被告丙○○為警查獲同
      日），並經本院判處有期徒刑十月確定，有證人己○○之
      前案紀錄表、本院九十六年度訴字第七四五號判決書一件
      卷足佐，足認證人己○○確有係自被告丙○○處取得第一
      級毒品海洛因施用，而非合資購買。(4)綜上足見被告丙○○於上開時、地係受證人己○○之請託代為購買海洛，其
      後被告丙○○即與被告乙○○聯絡購買海洛因，並確有自
      被告乙○○處購得海洛因交付證人己○○施用之事實，應
      堪認定。
（三）證人戊○○於警詢中證稱：「丙○○介紹我向綽號阿嫂之
      女子購買安非他命，一公克以新臺幣三千元至四千元不等
      之代價購買」、「（我所持有的第二級毒品安非他命）是
      於九十五年十二月中旬（正確時間我忘記了），在臺北縣
      三重市○○路堤防附近購買。是綽號丫丫之女子介紹我向
      一個綽號叫阿嫂之女子購買。購買過約一次左右。購買新
      臺幣四千元，數量約一公克」等語（警詢筆錄附於本院審
      理卷一），其於本院審理中亦證稱：「在十二月時，我去
      乙○○三重市住的地方跟她拿安非他命」、「我們有先電
      話聯絡過，是誰打給誰我忘記了，我去到他住處之後我與
      丙○○、乙○○三個人一起施用安非他命，剩下的安非他
      命給我帶回去」、「我的印象中我們三個人有一起施用過
      ，當天我有拿錢出來，錢交給乙○○還是丙○○我忘記了
      。（問：你的意思是否是你的確有出錢購買安非他命，但
      是是乙○○還是丙○○賣給你的你不知道？）是」、「（
      問：你被警察查獲的二包安非他命是否向阿嫂買來的？）
      是用剩下，他們給我帶回來的」、「（問：那些安非他命
      是否是四千元？）多少錢我忘記了」、「查獲當天警察、
      檢察官問什麼我就講什麼，今天如果講的不一樣，是因為
      時間隔太久，有些忘記了，不是我講的不一樣」等語（見
      本院九十六年十二月十三日審判筆錄第十三、第十五頁）
      ，是證人戊○○於警詢中已明確證述其為警查獲時扣得之
      安非他命毒品係以四千元之代價向被告乙○○購得，其於
      本院審理中就上開警訊中證述內容之真實性並不否認，僅
      證稱係因時隔太久，有部分情節已經遺忘，並補充購買過
      程是先在被告乙○○住處一同施用後，再將剩餘部分由其
      購回而已，是其前後供述有所出入之處，並不影響其警詢
      中有關其為警查獲時扣得之甲基安非他命毒品係以四千元
      之代價向被告乙○○購入之證述部分之真實性；又參酌九
      十五年十一月十三日晚上九時三十八分許，證人戊○○曾
      以其所使用之0000000000號行動電話，與被告
      乙○○使用之0000000000號行動電話連絡，詢
      問毒品價格，被告乙○○告以：那塊算你五千就好，那個
      快要二克耶等語，其後於同日晚上十時十九分許，證人戊○○經由被告丙○○以其使用之0000000000號
      行動電話再與被告乙○○連絡，再次詢問毒品價格，雙方
      討價還價，被告乙○○於電話中稱：那個快二克，你可以
      拿回去秤，二克要七千二耶... 不可能啦，我這樣會賠錢
      ，我不能賣到賠錢，這樣哪有意思等語，有臺北市政府警
      察局萬華分局通訊監察譯文表一件在卷足佐（見九十五年
      度偵字第二九０九二號偵查卷第五八頁），足見被告乙○○確有在販賣毒品，證人戊○○始會於電話中向其詢價並
      討價還價，益徵證人戊○○上開警詢證述，並非無據。此
      外，證人戊○○為警查獲時所扣得之白色透明結晶二包，
      經鑑定結果，確含有第二級毒品甲基安非他命、N,N- 二
      甲基安非他命成分，驗餘淨重零點五五公克，有臺北市政
      府警察局九十六年三月二十三日北市鑑毒字第一０六三號
      鑑驗通知書一件在卷可稽。綜上，足認證人戊○○上開警
      詢及本院審理中證述為警查獲之甲基安非他命係向被告乙○○以四千元購入等事實，應堪採信。
（四）本件雖因被告乙○○否認有販賣海洛因、甲基安非他命之
      犯行，致無法查知其販賣毒品之利得，惟依據上開被告乙○○與被告丙○○、證人戊○○之通話內容可知，被告乙○○向被告丙○○表明五百元不賣，一千都不賣了等語，
      於被告丙○○回以：一千啦一千啦，被告乙○○始同意出
      售；及其之前於證人戊○○向其詢問毒品價格時，表明不
      可能啦，我這樣會賠錢，我不能賣到賠錢，這樣哪有意思
      等語，足見被告乙○○確有販賣毒品營利之意圖。況販賣
      海洛因、甲基安非他命係政府嚴予查緝之違法行為，且上
      述毒品可任意分裝或增減其分量，而每次買賣之價量，亦
      隨時隨雙方關係之深淺、當時之資力、需求程度及對行情
      之認知等因素，機動的調整，因之販賣之利得，除經坦承
      犯行，或帳冊價量均記載明確外，委難查得實情，是縱未
      確切查得販賣賺取之實際差價，但除別有事證，足認係按
      同一價格轉讓，確未牟利之情形外，尚難執此認非法販賣
      之事證有所不足，致知過坦承者難辭重典，飾詞否認者反
      得逞僥倖，而失情理之平；且海洛因、甲基安非他命之價
      格不低，且取得不易，凡為販賣之不法行為者，苟無利可
      圖，應無甘冒重典，平白無端義務為該買賣之工作，是其
      販入之價格必較售出之價格低廉，而有從中賺取買賣差價
      牟利之意圖及事實，亦屬符合論理法則且不違背社會通常
      經驗之合理判斷。再者被告乙○○與被告丙○○、證人戊○○並無深交亦非至親，其茍無利得，豈有甘冒重典，而
      以原價買賣海洛因、甲基安非他命之理。綜上被告販賣海
      洛因、甲基安非他命，從中賺取差價牟利之營利意圖，應
      堪認定。
（五）至公訴意旨認被告丙○○於九十五年九月間，係以一公克
      一千五百元之代價，販賣海洛因予己○○云云，惟查，證
      人己○○於偵查中僅證稱：我有拿錢給丙○○，丙○○有
      拿過毒品給我等語（見九十五年度偵字第二九０九一號偵
      查卷第二四二頁），並未曾表明其拿錢給被告丙○○係直
      接向丙○○購買毒品或係請其代為向他人購買毒品；而其
      於本院審理中則明確證稱海洛因部分，被告丙○○是講要
      幫伊「調」等語，且依據卷附被告丙○○與證人己○○之
      監聽譯文可知，渠等於九十五年九月間之通話聯絡內容均
      係證人己○○請被告丙○○幫忙「調」毒品給伊施用等情
      ，有如前述，足見證人己○○於本院審理中所證非虛。又
      衡諸常情，一般人口語中所稱之「調」，係請託代為向他
      人購買後轉交，並非直接向對方購買之意，是被告丙○○
      顯係幫助證人己○○向他人購買毒品後轉交己○○施用。
      此外，並無其積極他證據證明被告丙○○有意圖營利，於
      九十五年九月間，以一公克海洛因一千五百元之價格販賣
      予己○○之情事，是公訴人所指此部分事實，尚有誤會，
      附此敘明。
（六）綜上所述，被告乙○○販賣第一級毒品海洛因予同案被告
      丙○○、販賣第二級毒品甲基安非他命予證人戊○○之犯
      罪事實，及被告丙○○幫助證人己○○施用第一級毒品之
      犯行，事證明確，渠等上開辯解均不足採信，犯行堪以認
      定。
參、論罪科刑部分：
一、核被告乙○○所為，係犯毒品危害防制條例第四條第一項販
    賣第一級毒品罪、同條第二項之販賣第二級毒品罪；被告丙○○所為，係犯刑法第三十條第一項前段、毒品危害防制條
    例第十條第一項之幫助施用第一級毒品罪。被告乙○○販賣
    前持有海洛因、甲基安非他命之低度行為，及被告丙○○幫
    助施用前持有海洛因之低度行為，分別為販賣、幫助施用之
    高度行為所吸收，均不另論罪。公訴意旨雖認被告丙○○所
    為係犯毒品危害防制條例第四條第一項之販賣第一級毒品罪
    ，惟被告丙○○係幫助證人己○○購買海洛因施用，並查無
    相關積極證據足資佐證其有販賣海洛因營利之意圖，有如前
    述，惟因起訴之基本社會事實同一，爰依法變更起訴法條。
    又被告丙○○係幫助證人己○○施用第一級毒品，為幫助犯
    ，依刑法第三十條第二項規定，減輕其刑。另被告乙○○二
    次犯行，犯意各別，行為互殊，應予分論併罰。被告乙○○
    前有如犯罪事實欄所載之犯罪科刑及執行情形，有臺灣高等
    法院被告前案紀錄表一件在卷可稽，其於有期徒刑執行完畢
    後五年內，故意再犯有期徒刑以上刑之本罪，為累犯，應依
    法加重其刑（所犯法定刑為死刑或無期徒刑部分，依法不得
    加重者除外）。又審酌被告乙○○所販賣之海洛因之數量尚
    微，所得非巨（一千元），與多次、大量出售海洛因，以賺
    取巨額價差者，尚屬有別，其因而觸犯法定刑為死刑或無期
    徒刑之重典，法重情輕，堪予憫恕，爰依刑法第五十九條之
    規定酌減其刑。而被告乙○○所犯之罪刑，同時有加重及減
    輕之情形（所犯法定刑為死刑或無期徒刑部分不得加重者除
    外），爰依法先加後減之。爰分別審酌被告二人之素行，及
    渠等之犯罪動機、目的、手段、被告乙○○販賣海洛因、甲
    基安非他命，影響國民身心健康及社會治安，犯罪所生危害
    非輕，惟所販賣及查獲毒品之數量尚非甚巨，且被告二人犯
    後否認犯行之態度，及被告乙○○罹患左腮腺腫瘤（見卷附
    長庚紀念醫院診斷證明書）等一切情狀，分別量處如主文所
    示之刑，並就被告乙○○部分定其應執行之刑，被告丙○○
    部分諭知易科罰金之折算標準。末查，被告丙○○犯罪時間
    在九十六年四月二十四日以前，亦無中華民國九十六年罪犯
    減刑條例第三條所列不予減刑之情形，爰依同條例第二條第
    一項第三款、第七條、第九條之規定，減其宣告刑二分之一
    ，併諭知易科罰金之折算標準；至被告乙○○部分，則依中
    華民國九十六年罪犯減刑條例第三條第七款規定，不予減刑
    ，附此敘明。
二、沒收部分：
（一）證人戊○○為警查獲時所扣得之甲基安非他命（合計驗餘
      淨重零點五五公克），為被告乙○○販賣之毒品，不問屬
      於犯人與否，應依毒品危害防制條例第十八條第一項前段
      規定，宣告沒收銷燬之；包裝上開毒品之外包裝袋二個，
      則因於出賣時連同內裝毒品交付予證人戊○○，已非屬被
      告乙○○所有，爰不予宣告沒收。
（二）按依毒品危害防制條例第十九條第一項：「犯同條例第四
      條至第九條、第十二條、第十三條或第十四條第一項第二
      項之罪者，其供犯罪所用或因犯罪所得之財物均沒收之，
      如全部或一部不能沒收時，追徵其價額或以其財產抵償之
      」，係採義務沒收主義，故販賣毒品所得之金錢，如能認
      定確係販賣毒品所得之款項，均應宣告沒收，不以當場搜
      獲扣押者為限（最高法院九十三年台上字第二六七○號判
      決意旨參照），是販賣毒品所得之金錢，無論已否扣案，
      如仍屬存在，即應依法沒收。查被告乙○○販賣毒品海洛
      因予丙○○之所得一千元、販賣毒品甲基安非他命予戊○○之所得四千元，合計共五千元，係被告販賣毒品所得之
      財物，雖未扣案，然無證據證明已不存在，仍應依毒品危
      害防制條例第十九條第一項之規定宣告沒收，惟如全部或
      一部不能沒收時，依同條項之規定，應以其財產抵償之。
      至被告乙○○用以連絡販賣第一級毒品海洛因予丙○○時
      所使用之0000000000號行動電話一支，雖係供
      被告乙○○犯販賣第一級毒品所用之物，惟並非被告乙○○所有，業據其於偵查中供述明確（見九十五年度偵字第
      二九０九二號偵查卷第六八頁），爰不予宣告沒收。
（三）被告丙○○為警查獲時扣得之0000000000號行
      動電話一支（不含ＳＩＭ卡），係供其幫助證人己○○購
      毒時聯絡使用，且為被告丙○○所有，業據被告丙○○供
      明在卷，爰依刑法第三十八條第一項第二款規定，宣告沒
      收之。至上開行動電話內之ＳＩＭ卡，依據遠傳電信股份
      有限公司行動電話業務服務契約條款第十八條約定：「本
　　　業務終端設備（手機及用戶識別卡〔即門號卡〕）由乙方
  　　〔指申請用戶〕自行管理使用，如交由他人使用者，乙方
    　仍應負責繳付該費用。」（見卷附契約書範本），足見該
      門號卡仍屬電信公司所有，僅係交由用戶管理使用，是並
      非被告丙○○所有之物，爰不予宣告沒收。
（四）至被告乙○○為警查獲時，扣得之海洛因一包（驗餘淨重
      零點零一一公克）、安非他命三包（合計驗餘淨重三點零
      二公克）、安非他命殘渣袋三個、吸食器一組、現金三十
      萬元、行動電話二支（0000000000號、000
      0000000號），雖為被告乙○○所有，惟尚難認與
      本案被告乙○○犯行直接有關，另扣案之分裝袋三十個、
      磅秤一個，被告乙○○則否認為其所有，亦無其他證據證
      明為被告乙○○所有供其為本案犯行所用，故均不於本案
      併予宣告沒收銷燬或沒收之。
乙、無罪及不另為無罪諭知部分：
一、公訴意旨另以：(1)被告乙○○基於販賣第一級毒品海洛因及
    第二級毒品安非他命之犯意，另有於九十五年九月間，向真
    實姓名年籍不詳之成年男子，販入海洛因及安非他命後，在
    臺北縣三重市○○○街，以海洛因每四公克五千元之代價，
    販售給姓名年籍不詳之人牟利；另以安非他命每十六公克二
    、三萬元之代價，販售給同案被告丁○○（通緝中，嗣到案
    後另行審理）及其他姓名年籍不詳之人牟利。(2)被告丙○○
    基於賣第一級毒品海洛因及第二級毒品安非他命之犯意，於
    九十五年九月間起，在臺北縣三重市○○○街，向乙○○以
    一萬元購買海洛因十六公克後，以每公克一千五百元之價格
    販賣予姓名年籍不詳之人牟利；另以二、三萬元購買安非他
    命十六公克後，以每零點五公克二千元之價格，販賣給戊○○及其他姓名年籍不詳之人牟利。(3)因認被告乙○○、丙○○此部分另涉犯有毒品危害防制條例第四條第一、二項之販
    賣第一、二級毒品罪嫌。
二、按犯罪事實應依證據認定之，無證據不得認定其犯罪事實。
    刑事訴訟法第一百五十四條第二項定有明文。次按認定犯罪
    事實，須依證據，而所謂證據，係指合法之積極證據就犯罪
    事實能為具體之證明者而言；而認定不利於被告之事實，須
    依積極證據，苟積極證據不足為不利於被告事實之認定時，
    即應為有利於被告之認定，更不必有何有利之證據（最高法
    院三十年上字第八一六號判例意旨參照），如無相當之證據
    ，或證據不足以證明，自不能以推測或擬制之方法，以為裁
    判之基礎（最高法院四十年台上字第八六號判例意旨參照）
    。再按所謂「積極證據足以為不利被告事實之認定」，係指
    據為刑事訴訟法上證明之全盤證據資料，無論其為直接證據
    或間接證據，在客觀上均須達於通常一般之人均不致於有所
    懷疑，而得確信其為真實之程度，始得據為有罪之認定，若
    其關於被告是否犯罪之證明未能達此程度，而有合理性懷疑
    之存在，致使無從形成有罪之確信，即不得遽為不利於被告
    之認定，此觀諸最高法院七十六年台上字第四九八六號判例
    意旨自明。末按我國刑事訴訟制度業已修正為以當事人進行
    主義為主，職權進行主義為輔，檢察官立於原告之地位，其
    對於被告之犯罪事實，本負有積極舉證之義務，且刑事被告
    原無自證無罪之義務，其在訴訟上所為之辯解，只須達於對
    起訴事證提出合理質疑之程度為已足，檢察官如對於被告所
    為之辯解仍有爭執，即應依照刑事訴訟法第一六一條之規定
    ，自負積極舉證之責。
三、公訴意旨認被告乙○○、丙○○有此部分之犯行，無非係以
    ：同案被告丁○○於偵查中證述、證人戊○○於偵查中之證
    言、卷附通訊監察譯文及上開被告二人為警查獲時之扣案物
    為其主要論據。訊據被告二人堅決否認涉有此部分之犯行，
    辯稱：沒有販賣海洛因或安非他命等語。經查：
（一）同案被告丁○○於檢察官偵查中固曾具結證稱：我有賣安
      非他命，也有賣海洛因，貨不夠時我有跟乙○○調毒品過
      云云（見九十五年度偵字第二九０九一號偵查卷第二三四
      頁），及其於偵查中另供稱：安非他命我向乙○○買二、
      三萬元十六公克云云（見九十五年度偵字第二九０九一號
      偵查卷第二六一頁），於本院準備程序中供稱：確有以二
      萬八千元之價格向被告乙○○購買安非他命十六公克云云
      。惟按「良以毒品買受者之指證，其憑信性於通常一般人
      已有所懷疑，尚難確信其為真實。況依毒品危害防制條例
      第十七條之規定，其供出毒品來源而破獲者，復得減輕其
      刑，則其指證之真實性猶有疑慮，是施用毒品者之指證，
      其真實性有待其他必要證據加以補強。茲所謂必要之補強
      證據，固不以證明販賣毒品犯罪構成要件之全部事實為必
      要，但以與施用者之指證具有相當之關聯性為前提，其經
      與施用者之指證綜合判斷，已達於通常一般人均不致有所
      懷疑，而得確信施用者之指證為真實者，始得為有罪之認
      定，此為無罪推定原則之必然推演」，最高法院著有九十
      三年度台上字第六七五０號判決可資參照。而本件同案被
      告丁○○係因涉嫌販賣第一、二級毒品犯行為警查獲，是
      其上開供述尚非得執為認定被告乙○○有販賣安非他命予
      丁○○之唯一證據，仍應調查其他必要之補強證據。惟查
      ：(1)本案查獲前，員警曾對被告乙○○、同案被告丁○○
      （綽號小君）所使用之行動電話實施監聽，依據卷附監聽
      譯文所示，於公訴意旨所指之九十五年九月間，被告乙○○與丁○○分別於九十五年九月九日（七時四十二分、八
      時、十二時三十八分）、十日（四時四十七分、四時五十
      三分、五時五十四分、六時九分、七時三十八分）、十一
      日（零時二十四分、七時三十五分）、十二日（二十時四
      十七分）有涉及毒品內容之談話（見九十五年度偵字第二
      九０九二號偵查卷第三二頁至四六頁），惟細繹上開通話
      內容，除九十五年九月十一日七時三十五分之通話外，其
      餘通話內容均係被告乙○○欲向丁○○購買毒品之連絡過
      程，並非丁○○向被告乙○○購買毒品；至九十五年九月
      十一日七時三十五分之通話部分，該通話內容中，雖丁○○向被告乙○○詢問「女生的」有嗎等語，惟通話中未談
      及交易金額等細節，已無從認定係為毒品之買賣，且「女
      生的」係指海洛因之暗語而非指安非他命，此為本院職務
      上已知之事實，從而上開監聽譯文均不足以佐證同案被告
      丁○○上開證述之真實性。(2)此外並無其他補強證據足資
      證明同案被告丁○○上開證述之真實性，自非得僅以其上
      開證述為唯一證據，遽認被告乙○○有於九十五年九月間
      ，以二、三萬之價格出售安非他命十六公克予丁○○。
（二）證人戊○○於偵查中之供述，未經具結，依法無證據能力
      ，公訴人執以為證明被告丙○○販賣安非他命之事證，已
      非適法，況其於偵查中亦係明確陳述係向綽號阿嫂之被告
      乙○○購買安非他命，而非向被告丙○○購買（見九十五
      年度偵字第二九０九二號偵查卷第八七頁），而證人戊○○確係以四千元之價格向被告乙○○購買安非他命約一公
      克之事實，有如前述，此外亦查無其他事證足認被告丙○○有以零點五公克二千元之代價，出售安非他命予證人戊○○之情事。
（三）至公訴意旨認被告乙○○、丙○○於九十五年九月間起，
      另分別販賣海洛因、安非他命予其他姓名年籍不詳之人牟
      利部分，惟公訴人所指「其他姓名年籍不詳之人」，並未
      陳明任何足資識別或特定之資料，供本院傳喚上開人等到
      庭查證，而依據被告乙○○、丙○○之監聽譯文所示，雖
      有渠等分別與綽號忠哥、阿展、阿宏、阿猴、小陳、阿魯
      米、阿輝、龜頭、阿財、奧迪、阿龍及姓名不詳之人連絡
      談及與毒品有關之內容，惟並無從僅憑上開監聽內容即遽
      以推論被告二人係在聯絡買賣交易毒品、或確有著手實施
      出售毒品之行為。
（四）至被告二人為警查獲之上開扣案毒品海洛因及安非他命、
      分裝袋、磅秤、殘渣袋、吸食器、現金、行動電話等物，
      亦無從據以證明被告二人有公訴人此部分起訴之犯販賣第
      一、二級毒品犯行。
（五）綜上所述，公訴人所提之證據，均無從證明被告二人有此
      部分販賣第一、二級毒品之犯行。此外，本院復查無其他
      積極確切之證據足以證明被告二人有此部分公訴人起訴之
      犯行。從而，自屬不能證明被告二人此部分犯罪，就被告
      乙○○此部分被訴販賣一、二級毒品部分，及被告丙○○
      此部分被訴販賣第一級毒品部分，因公訴人認與上開有罪
      部分，有集合犯實質上一罪關係（見公訴人九十六年五月
      二十三日九十六年度蒞字第六二五七號補充理由書），爰
      不另為無罪諭知；另就被告丙○○被訴販賣第二級毒品犯
      行部分，爰依法諭知無罪之判決。
據上論斷，應依刑事訴訟法第二百九十九條第一項前段、第三百
條、第三百零一條第一項，毒品危害防制條例第四條第一項、第
二項、第十條第一項、第十八條第一項前段、第十九條第一項，
刑法第十一條前段、第三十條第一項前段、第二項、第四十七條
第一項、第五十九條、第五十一條第五款、第四十一條第一項前
段、第三十八條第一項第二款，中華民國九十六年罪犯減刑條例
第二條第一項第三款、第七條、第九條，判決如主文。
本案經檢察官陳佳宏到庭執行職務。
中　　華　　民　　國　　96　　年　　12　　月　　27　　日
                  刑事第十六庭    審判長法  官  白光華
                                        法  官  曾淑娟
                                        法  官  楊志雄
以上正本證明與原本無異。
如不服本判決，應於判決送達後10日內敘明上訴理由，向本院提
出上訴狀（應附繕本）。
                                        書記官  張玉如
中　　華　　民　　國　　96　　年　　12　　月　　27　　日
附錄本案論罪科刑法條全文：
毒品危害防制條例第四條
製造、運輸、販賣第一級毒品者，處死刑或無期徒刑；處無期徒
刑者，得併科新臺幣一千萬元以下罰金。
製造、運輸、販賣第二級毒品者，處無期徒刑或七年以上有期徒
刑，得併科新臺幣七百萬元以下罰金。
製造、運輸、販賣第三級毒品者，處五年以上有期徒刑，得併科
新臺幣五百萬元以下罰金。
製造、運輸、販賣第四級毒品者，處三年以上十年以下有期徒刑
，得併科新臺幣三百萬元以下罰金。
製造、運輸、販賣專供製造或施用毒品之器具者，處一年以上七
年以下有期徒刑，得併科新臺幣一百萬元以下罰金。
前五項之未遂犯罰之。
毒品危害防制條例第十條
施用第一級毒品者，處六月以上五年以下有期徒刑。
施用第二級毒品者，處三年以下有期徒刑。
